【裁判字號】    97,訴,1297
【裁判日期】    970930
【裁判案由】    債務人異議之訴
【裁判全文】
臺灣板橋地方法院民事判決              97年度訴字第1297號
原      告  乙○○
被      告  中租迪和股份有限公司
法定代理人  甲○○
訴訟代理人  丙○○
上列當事人間請求債務人異議之訴事件，經本院於民國97年9 月
12日言詞辯論終結，判決如下：
    主  文
原告之訴駁回。
訴訟費用由原告負擔。
    事實及理由
一、原告主張：原告於96年4 月間，應訴外人財新實業有限公司
    （以下簡稱財新公司）法定代理人丁○○（原告之姐夫）之
    請求，為該公司與被告間簽訂之買賣契約擔任連帶保證人，
    並共同簽發本票以擔保買賣價金。嗣於97年5 月間，被告持
    原告簽發之本票聲請裁定准許強制執行原告之不動產與薪資
    ，經本院96年度票字第7736號民事裁定、97年度執字第
    38539 號清償票款事件受理在案，原告向訴外人財新公司詢
    問，始知前揭買賣契約竟為被告與財新公司間通謀虛偽訂立
    ，渠等實係成立消費借貸契約，卻故意欺騙原告為買賣契約
    ，使原告陷於錯誤，誤信渠等之間確有交付買賣標的物及分
    期給付價金之事實，而願擔任連帶保證人。原告既係受被告
    與財新公司之詐騙，而為連帶保證人之意思表示，爰依民法
    第92條之規定，撤銷為連帶保證人之意思表示，並撤銷簽發
    本票之意思表示，爰以起訴狀繕本之送達作為行使撤銷權之
    通知。原告行使撤銷權後，連帶保證契約與票據行為自始不
    生效力，符合強制執行法第14條第2 項所規定「執行名義無
    確定判決同一之效力者，於執行名義成立前，如有債權不成
    立或消滅或妨礙債權人請求之事由發生，債務人亦得於強制
    執行程序終結前提起異議之訴」，是原告於本院97年度執字
    第38539 號清償票款事件強制執行程序終結前提起債務人異
    議之訴，請求撤銷該強制執行程序，並請求確認原告就被告
    與財新公司間所為之連帶保證債務暨本票票據債務不存在。
二、被告則以：被告向訴外人財新公司購買速接架乙套，扣除財
    新公司應給付之履約保證金0000000 元及稅費後，被告應支
    付貨款0000000 元，已於96年4 月17日匯入財新公司之帳戶
    ，被告又將貨物賣回予財新公司，二次買賣契約均如實開立
    統一發票，並各自簽立買賣契約書，自非通謀虛偽之意思表
    示。依約財新公司有按期繳付買賣價金之義務，竟自96年9
    月17日起未按期繳付，尚欠價金943247元，已屬違約，財新
    公司已喪失期限利益，被告自得要求連帶保證人及共同發票
    人之原告負連帶清償責任等語置辯。並聲明：原告之訴駁回
    。
三、本件據原告聲請傳訊之證人丁○○證稱：原告是掛名股東，
    並沒有參與公司實際經營也沒有投資，也沒有在公司上班，
    不過問公司的事情，也沒有分紅。簽買賣契約的時候，原告
    沒有在場，是買賣雙方簽完約之後，被告公司的業務再拿去
    給原告簽名的。（問：簽立買賣契約書的目的為何？）是為
    了要借貸，速接架是我的發明，生產地點在大陸，所以不是
    我跟被告公司購買，被告公司也不是先向我們買，然後再賣
    回來給我們，因為被告公司不能從事銀行融資業務，所以配
    合被告公司的作業程序，做了雙方互開發票的買賣合約，所
    以買賣是假的，借貸是真的，買賣合約是借伍佰萬元，利息
    七十萬四千元，實際交付三百三十三萬零四十四元，扣掉了
    三成的保證金，被告公司要我先支付三成的現金，另外提出
    三成保證客票，目前借款已經清償四百三十二萬元，包括客
    票兌現、三成保證金的扣除，還有我開出支票的兌現，依照
    借款本金五百萬計算，目前尚欠本金六十八萬元，買賣契約
    書上所寫五百七十萬四千元是指本金伍佰萬及兩年的利息七
    十萬四千元。（問：原告是否知道你們實際上是借貸，但是
    以簽立買賣契約的方式為交易？）不知道。（問：原告是否
    知道速接架是你所發明？）知道。（問：當時為何要找原告
    當保證人？）是被告要求要找原告當保證人的，被告看了股
    東名冊要求找原告擔任保證人等語（見97年9 月12日言詞辯
    論筆錄）。又查，觀諸被告提出兩份買賣契約書、金融EDI
    電子轉帳付款指示回應之內容得知，被告於96年4 月12日以
    500 萬元向財新公司購買連接架，同日即由被告以0000000
    元賣回速接架予財新公司，被告於96年4 月17日撥款000000
    0 元入財新公司之帳戶，此同日成立賣出又買回之交易情形
    異於一般正常之買賣，且速接架係證人所發明，訴外人財新
    公司並無向被告購買速接架之必要，且同日成立之買賣契約
    卻有70餘萬元之差額，被告之付款日期在被告成為出賣人之
    後，是證人所稱：財新公司與被告間並無買賣契約存在，實
    際上係成立消費借貸契約等語，應可採信。
四、原告係主張其受被告與財新公司之詐騙，而為擔任連帶保證
    人之意思表示，爰依民法第92條之規定，撤銷為連帶保證人
    之意思表示，並撤銷簽發本票之意思表示，是本件應就原告
    行使撤銷權有無符合民法第92條之規定為審酌。所謂詐欺乃
    故意欺騙他人，使其陷於錯誤，並進而為不利於自己，且本
    來不願意表示的意思。而詐欺之行為有兩種形態：一、為積
    極虛構事實，二、就有告知義務之事實為消極的隱匿（引自
    施啟揚著民法總則第257 、258 頁）。依證人丁○○前揭證
    言所述，因原告係財新公司之股東，被告要求找原告擔任連
    帶保證人，買賣契約係由被告之業務員拿去給原告簽名等情
    ，從原告簽立連帶保證契約之過程，被告並無積極虛構財新
    公司向被告購買速接架而誘騙原告使其成為連帶保證人之事
    實，況經本院訊問原告：如果你知道財新公司向被告公司借
    五百萬元、利息七十萬四千元，找你當連帶保證人時，你是
    否會同意？等語，原告答稱：我還是會同意擔任連帶保證人
    等語，可知原告係基於其與財新公司法定代理人丁○○間有
    姻親情誼而簽名擔任連帶保證人，原告並不在意其所擔保係
    買賣契約付款債務或消費借貸返還債務，自不能謂其係受詐
    騙陷於錯誤而為本來不願意表示之意思。是本件並不符合民
    法第92條行使撤銷權之要件，原告主張撤銷為連帶保證人之
    意思表示，並撤銷簽發本票之意思表示，為不可採，原告仍
    應負連帶保證人及本票發票人之連帶清償責任，是原告請求
    確認原告就被告與財新公司間所為之連帶保證債務暨本票票
    據債務不存在，為無理由，應予駁回。又本件並無執行名義
    所載之債權，有債權不成立或消滅或妨礙債權人請求之事由
    發生，原告依強制執行法第14條第2 項規定，請求撤銷本院
    97年度執字第38539 號清償票款事件強制執行程序，亦無理
    由，應予駁回。
五、結論：原告之訴為無理由，依民事訴訟法第78條，判決如主
    文。
中    華    民    國    97    年    9     月    30    日
                  民事第三庭    法  官  陳映如
以上正本係照原本作成
如對本判決上訴，須於判決送達後20日內向本院提出上訴狀
中    華    民    國    97    年    9     月    30    日
                            書記官  李錦輝


司法院資訊處製作；財團法人民間司法改革基金會備份。
